臺灣嘉義地方法院刑事判決　　　　　　　　　　　　九十二年度簡上字第一三三號
　　上　訴　人　甲○○
　　即　被　告
　　選任辯護人　吳宏輝律師
右列上訴人因傷害案件，不服本院簡易庭九十二年度簡字第七一二號中華民國九十二
年七月三日第一審判決（臺灣嘉義地方法院檢察署檢察官聲請簡易判決處刑案號：九
十二年度調偵字第一七二號），提起上訴，本院管轄之合議庭，逕依第一審通常程序
判決如左：
    主  文
原判決撤銷。
甲○○無罪。
    理  由
一、公訴意旨略以：被告甲○○於民國九十一年七月二十三日下午一時許，在嘉義縣
    溪口鄉美北村五鄰崙尾二九號前空地，因土地界址之糾紛，與鄰人丁○○發生爭
    吵，嗣丁○○之父乙○○聞聲前往勸阻時，遭被告故意出手推倒，致受有左股骨
    粗隆骨折之傷害，案經乙○○告訴，因認其涉有刑法第二百七十七條第一項之傷
    害罪嫌。
二、按犯罪事實應依證據認定之，無證據不得認定犯罪事實；不能證明被告犯罪者，
    應諭知無罪之判決，刑事訴訟法第一百五十四條第二項、第三百零一條第一項分
    別定有明文。又告訴人之告訴，係以使被告受刑事訴追為目的，是其陳述是否與
    事實相符，仍應調查其他事實以資審認，始得為不利被告之認定；認定犯罪事實
    所憑之證據，其為訴訟上之證明，須於通常一般之人均不致有所懷疑，而得確信
    其為真實之程度者，始得據為有罪之認定；認定不利於被告之事實，須依積極證
    據，苟積極證據不足為不利於被告事實之認定時，即應為有利於被告之認定，更
    不必若何有利之證據，最高法院著有五十二年台上字第一三○○號、七十六年度
    台上字第四九八六號及三十年上字第八一六號等判例可資參照。
三、本件公訴人認被告涉有傷害犯嫌，無非以告訴人乙○○與證人丁○○互核相符之
    供述，並佐以告訴人所提傷害診斷證明書一紙為論據。惟訊據被告固供承於前揭
    時地與丁○○發生爭吵，嗣告訴人出面勸阻之事實，然否認有推倒告訴人致傷之
    犯行，併其辯護意旨，以告訴人係丁○○在追打伊時，遭丁○○不小心撞倒而受
    傷，且倘依告訴人與證人丁○○警訊所言，伊亦無故意傷害之行為置辯。
四、經查：
（一）關於本件衝突之過程，初於警訊時，告訴人指訴「見丁○○與甲○○在大聲爭
      吵，我便上前勸架制止，但甲○○越吵越大聲，便出手推丁○○，丁○○閃過
      ，就推到我，我馬上就跌坐在地上」等語；證人丁○○則證稱「我父親聽見便
      走出來要制止我和甲○○吵架，‥‥‥甲○○要用手推我時，我閃過沒有推到
      ，卻推倒乙○○，使我父親跌坐在地上股骨骨折」等語（俱見警卷第三頁背面
      及第六頁背面）。核對告訴人與證人丁○○上開供述吻合，針對告訴人跌坐地
      上致傷之緣由，一致指稱被告原欲推丁○○惟遭閃過，卻推到丁○○身旁之告
      訴人等情明確。詎告訴人與證人丁○○嗣後於檢察官偵訊及本院審理時，改稱
      被告乃故意直接推倒告訴人云云，前後歧異。茲就告訴人及其子即證人丁○○
      與被告早即因土地界址之糾紛生有嫌怨以觀，倘案發過程確係被告直接以告訴
      人為出手推擊之對象，並因而致其受傷，衡情告訴人既欲申告、證人丁○○既
      欲證明真相，使被告受刑事訴追，則理當據實陳明即可，乃渠二人竟反指情節
      相對輕微之告訴人原非被告故意攻擊之對象一事，顯然有悖情理，是告訴人及
      證人丁○○事後翻異之詞，相較渠等初於警訊時之供述，顯有重大瑕疵，應以
      前供可採。
（二）另被告與告訴人雙方所爭執之證人丙○○是否在場目擊案發經過，以及發生爭
      吵暨推擊之確切地點究為美北村崙尾二九號前空地，抑同村崙尾三十號前、後
      等爭點。前者因證人丙○○證稱其到場時告訴人業已跌坐在地，不清楚告訴人
      如何受傷之情（九十二年度調偵字第一七二號卷第九、十六頁，九十二年度簡
      上字第一三三號卷第四九頁），核與告訴人稱「當時我已跌倒在地上，丙○○
      才出來」等語（九十二年度簡上字第一三三號卷第五七頁）相符，足見證人丙○○無以證明肇致告訴人受傷之過程；後者則因告訴人與被告雙方，均肯認告
      訴人乃於公訴意旨所指此一衝突事件之整體時空下受傷，僅就究係何人致其受
      傷暨行為態樣一節，告訴人指係被告故意所為、被告指係丁○○不慎所為而已
      ，參諸前揭告訴人與證人丁○○真實可採之警訊供述，關於本案之判斷，毋寧
      為無謂之爭執。至於被告舉其女陳錫惠佐其說詞，因本件積極證據無足證明被
      告故意傷害罪嫌（詳下述），併其自身之抗辯，均無判斷真偽之必要。
五、按行為人之攻擊行為由於實行失誤，致其所實際損傷之客體（失誤客體），與行
    為人本所認識應受損傷之客體（目的客體）不相符合者，關於行為人本所不欲發
    生損傷之失誤客體部分，應成立過失犯罪。本件被告於案發當時，縱有故意出手
    推擊之行為，然其原擬打擊之對象係丁○○，惟因丁○○閃過，同一推擊行為導
    致推及在旁之告訴人跌倒受傷，業如前述，則被告針對告訴人之受傷，本無認知
    與意欲，自核與故意傷害罪之主觀構成要件有間。至於被告此一行為是否有過失
    ，核乃別一問題，與本件經檢察官擇為訴訟客體之社會事實──故意傷害，並非
    同一（最高法院五十三年台非字第五○號判例及九十一年度台上字第二二八八號
    判決意旨參照），非本院所得審究。此外，本院復查無其他積極證據，足認被告
    有公訴意旨所載故意傷害犯行，因不能證明被告犯罪，揆諸前揭說明，自應為其
    無罪之諭知。原審疏未注意及此，遽予論罪科刑，容有未洽，被告上訴意旨指摘
    原判決不當，為有理由，應由本院將原判決撤銷改判，另為無罪之諭知。
六、本件具有刑事訴訟法第四百五十一條之一第四項第三款應為無罪諭知之情事，原
    審本應依同法第四百五十二條規定，改適用通常程序審判，惟誤用簡易程序裁判
    ，茲由本院撤銷原判決，逕依通常程序為第一審判決（法院辦理刑事訴訟簡易程
    序案件應行注意事項第十四項及最高法院九十二年度台非字第二一號判決參照）
    ，附此敘明。
據上論斷，應依刑事訴訟法第四百五十五條之一第一項、第三項、第三百六十四條、
第三百六十九條第一項前段、第二項、第四百五十二條、第三百零一條第一項，判決
如主文。
本案經檢察官李文和到庭執行職務。
中    華    民    國      九十三    年       一       月       九       日
                                      臺灣嘉義地方法院刑事第四庭
                                      審判長  法  官  劉  瓊  雯
                                              法  官  康  存  真
                                              法  官  蔡  憲  德
右正本證明與原本無異。
如不服本判決，應於判決送達後十日內向本院提出上訴狀，上訴於臺灣高等法院臺南
分院（須附繕本）。
中    華    民    國      九十三    年      一        月      九        日
                                        書記官   林秀敏
